【裁判字號】    95,台非,250
【裁判日期】    951012
【裁判案由】    過失致人於死
【裁判全文】
最高法院刑事判決              九十五年度台非字第二五０號
上  訴  人  最高法院檢察署檢察總長
被      告  甲○○
                    巷30號
上列上訴人因被告過失致人於死案件，不服台灣高等法院中華民
國九十二年八月十五日第二審確定判決（九十年度交上更(一)字第
二０、二一號，起訴案號：台灣新竹地方法院檢察署八十七年度
偵字第八三六九號），認為違法，提起非常上訴，本院判決如下
：
    主  文
上訴駁回。
    理  由
非常上訴理由稱：「一、按判決不適用法則者，為違背法令。又
依法應於審判期日調查之證據而未予調查者，其判決當然為違背
法令，分別於刑事訴訟法第三百七十八條及第三百七十九條第十
款定有明文。而證據雖已調查，而其內容尚未明瞭，即與未經調
查無異，如遽行判決，仍屬應於審判期日調查之證據未予調查，
亦有貴院三十一年上字第八七號判例可資參考。另判決不載理由
者，其判決當然為違背法令，復為同法第三百七十九條第十四款
所明定。經查本件依案發當時，亦駕駛小客車在被告後方而目擊
本件車禍發生情形之證人劉振銘，於警詢證稱伊係於上開時地目
擊一同向前方車輛肇事逃逸經過情形，故到警局說明，伊看見一
客貨兩用車在伊車前方約三十公尺，南下行駛在經國路內車道，
於分隔道處，見該車右後輪前有一黑影倒地，伊行經發現係一老
婦人橫趴在地面，頭部朝道路外側，肇事客貨兩用車則稍作減速
後，繼續加速離去，當時該路段僅該車，後方係伊座車，故可確
認係該客貨兩用車肇事無誤，該車車號為Ｗ二－三一三○，於肇
事後繼續南行，至牛埔路、經國路口時右轉，伊在該車行駛至和
平橋，與之相距一個車身時，有按喇叭示警。該肇事車上除駕駛
外，至少還有一人，在肇事後還探頭出來看等語。渠嗣於翌（十
九）日檢察官相驗時亦證稱，開始沒有看見被害老婦人，係要倒
時才看見，老婦人從分隔島過來，看見係車子（指被告座車）右
後輪擦到，人倒時車子已離開，該車撞到時未減速，往前幾步後
有減速，有踩煞車減速一點，伊以為對方要停車，可是仍往前開
，坐伊右側友人陳文淇有看見該車內有人探頭出來。偵查中又稱
伊見被告座車經過後，被害人倒地等語。該證人迨第一審、原審
更審前及更審調查時所為供證，雖就被告座車右後輪有否擦撞被
害人及案發當時被告座車內之人有無探頭出來等情，改稱有否擦
撞伊未看見，係憑伊駕車的感覺，認為應該旁邊有擦到，肇事當
時未見對方車內有人探頭出來，係伊追過去按喇叭，車內有人回
頭等語。然渠就被害人係在案發地點南下內外車道分道線處，擬
穿越馬路，而於被告座車通過時，隨即倒下等目擊情形，則始終
證述無誤。即案發當時坐在渠右側之另證人陳文淇於偵、審中對
此亦供證屬實，渠於偵查中且證稱案發當時對方車內有二人，伊
看見右側乘客有探一下後視鏡等語。則被害人倘非被告駕車擦撞
，何以在渠座車經過同時，隨即倒地，且於送抵醫院急救之前，
已告死亡？劉振銘縱未見被告座車擦撞被害人，然以渠案發當時
目擊之車禍情狀，於第一時間研判係被告座車擦撞被害人肇事，
而對方復未停車，乃尾隨一段距離，於抄下其車號後，再折返現
場，並報警查獲被告等情觀之，所為供證乃係依其親身實際體驗
為基礎，似具相當信用性及憑信性。原判決對法醫石台平於原審
就被害人死因係心臟死亡之研判，既認不足採，而予排除，且謂
被害人有自行倒地可能，然被害人倘非因自身因素，復未遭外力
接觸，何以自行倒地？且果係自行倒地，何以其左側腰部及右手
掌有瘀血情形？仍不無疑竇，乃原審就上開疑點，未為究明，亦
未於判決內加以說明，徒以劉振銘原先證稱被告座車右後輪有擦
撞被害人之語，係憑其感覺所為判斷及渠嗣後改稱被告座車有無
擦撞被害人伊未看見，案發當時未見被告車內有人探頭出來等語
，乃為有利於被告之判斷，不無證據調查未盡及理由不備之違法
。二、又證據之取捨及其證明力之判斷，法院固得本於確信自由
判斷，但不得違背經驗法則及論理法則，此亦有貴院五十三年台
上字第二○六七號判例可資覆按。本件原判決理由係以依被害人
行進路線與被告座車係由北向南行駛之事實以觀，其行經上開路
段內側車道與被害人交會時，最有可能發生擦撞之部位，應係被
害人之右側與被告座車前方，或被害人橫越馬路已行至被告座車
右側，而遭該車右側擦撞渠右側或後側。以被告座車右後照鏡距
離地面高度約一百二十至一百三十公分，右後輪上之弧形鋼圈距
離地面約六十至八十公分及被害人身高為一百四十七公分。倘被
害人係遭被告座車右側擦撞，以較突出之後照鏡、弧形鋼圈等部
位最有可能，但依台灣新竹地方法院檢察署驗斷書所載被害人傷
勢，僅受有「左側腰部出現輕微瘀血」、「右手掌輕微瘀血」等
傷害，在被害人右側、後側與被告座車突出物高度相對應位置，
並無傷勢，與前述遭來車擦撞應造成之傷勢，顯有未合，因而為
有利於被告之認定。然被害人係一年已八旬有餘之老婦人，案發
當時以隻身橫越馬路，於南下內外車道分道線處，見來車逼近，
是否仍能鎮定地保持正面朝前直行，已不無疑問，即以一般人穿
越道路，亦不無有左右環顧，注意來車之動作，則渠僅稍有側身
轉體動作，而遭右側來車擦撞渠左側身體，仍非無可能。況被害
人之子王劉安於原審具狀稱被害人係住在經國路二段五八一巷，
因至友人住處，須穿過對面市場，市場入口位於安全島上方，故
習慣上多直接走斜線方式朝市場入口方向行走等語，似徵被害人
案發於穿越道路時，遭右側來車擦撞其左側身體，非無可能，且
既係輕微擦撞，未必造成被害人往前飛出，亦不能以渠倒臥與道
路成約垂直角度，即否認渠有斜向直行可能。是原判決理由以上
情，且謂被害人若係斜行前進，與橫越馬路顯呈一定角度，則擦
撞結果與劉振銘所稱被害人當時並無轉向而係直接倒下去，人亦
沒有飛出去，且係橫著躺與馬路呈三點鐘方向，約垂直角度，尚
有未合等語，乃認被告駕車未有擦撞被害人情事。所為採證尚與
經驗及論理法則有違，亦非適法。三、案經確定，爰依刑事訴訟
法第四百四十一條、第四百四十三條提起非常上訴，以資糾正。
」等語。
本院按：非常上訴旨在糾正法律上之錯誤，藉以統一法令之適用
，不涉及事實認定問題，故非常上訴審應以原判決確定之事實為
基礎，審核適用法令有無違誤，如依原判決所確認之事實及卷內
證據資料觀之，其適用法則並無違誤，即難指為違法。又事實之
認定，乃屬事實審法院之職權，非常上訴審無從審酌，倘非常上
訴理由係對卷宗內同一證據資料之判斷持與原判決不同之評價，
而憑持己見認為原判決認定事實不當或與證據法則有違，即係對
於事實審法院證據取捨裁量權行使之當否所為之任意指摘，自與
非常上訴審係以統一法令適用之本旨不合。又刑法第二百七十六
條第一項之過失致人於死罪，係以被害人因行為人之過失而喪失
生命為其構成要件，此項過失，既屬構成犯罪之一部而應依證據
認定，自屬事實審法院自由判斷職權之範圍。本件原判決依憑證
人劉振銘、陳文淇、王劉安、彭國峰、鄭朝瀚、李漢章、張正一
、石台平、彭國光之證言、中央氣象局日出日沒時刻表、道路交
通事故調查報告表（含事故現場圖）、勘驗照片、台灣新竹地方
法院檢察署驗斷書、相驗卷照片、台灣省竹苗區車輛行車事故鑑
定委員會竹鑑字第八八四○三號函、勘驗筆錄、相驗屍體證明書
、國軍新竹醫院民國九十一年二月四日（九一）濟夏字第一四一
號函、九十二年五月二十七日（九二）醫順字第○九二○○○○
五七七號函、法務部法醫研究所八十九年七月十五日法醫所八九
理字第一二二○號函、九十年十一月二十一日法醫所九○理字第
二二○九號函、九十一年十一月四日法醫理字第○九一○○○三
四七六號函、九十二年六月二十三日法醫理字第○九二○○○一
七六○號函、新竹市警察局第一分局西門派出所轄區發生變死案
件初步調查報告表、新竹市警察局一一九救災救護指揮中心緊急
傷病送醫服務登記簿等事證，認定被害人雖有顱內骨折之情形，
惟其自行倒地亦可能造成上開結果，並不以經擦撞而倒地為必要
。且被害人係直接倒地，並無遭擦撞而拋出倒地之情形，於無證
據證明被害人係遭被告所駕車輛擦撞之情況，尤難遽指被害人係
因擦撞倒地而發生死亡之結果。而被害人左側腰部出現輕微瘀血
、右手掌輕微瘀血，以其自行倒地亦有可能造成，亦難指係因被
告擦撞倒地所致。因認本件並無證據證明被告駕車行駛於內側車
道與被害人擦撞，亦無從證明被害人之死亡係因被告所駕上開車
輛擦撞所致，自難遽認被告有何過失致人於死犯行。爰維持第一
審諭知被告無罪之判決，駁回檢察官在第二審之上訴，所為論證
尚與經驗及論理法則無違，依前開說明，即不能指為違法。非常
上訴意旨指摘原判決違法，顯係對卷宗內同一證據資料之證明力
持與原判決為相異之評價，為事實上之爭執，自與非常上訴係以
統一法令適用之本旨有悖。揆諸首揭說明，其上訴為無理由，應
予駁回。
據上論結，應依刑事訴訟法第四百四十六條，判決如主文。
中    華    民    國  九十五  年    十    月   十二   日
                      最高法院刑事第五庭
                          審判長法官  莊  登  照
                                法官  洪  明  輝
                                法官  黃  一  鑫
                                法官  林  秀  夫
                                法官  徐  昌  錦
      本件正本證明與原本無異
                                      書  記  官
中    華    民    國  九十五  年    十    月   十六   日
                                                     Ｍ


司法院資訊處製作；財團法人民間司法改革基金會備份。
